【裁判字號】    98,上訴,570
【裁判日期】    980701
【裁判案由】    毒品危害防制條例等
【裁判全文】
臺灣高等法院臺南分院刑事判決         98年度上訴字第570號
上 訴 人
即 被 告  甲○○
上列上訴人因違反毒品危害防制條例等案件，不服臺灣嘉義地方
法院97年度訴字第863號中華民國98年3月9日第一審判決（ 起訴
案號：臺灣嘉義地方法院檢察署97年度偵字第3775號、97年度偵
字第3952號、97年度偵字第4498號、97年度偵字第4677號、97年
度偵字第4860號、97年度偵字第4892號、97年度偵字第6050號、
97年度偵緝字第463號），提起上訴，本院判決如下：
    主  文
上訴駁回。
    理  由
一、依刑事訴訟法第350條、第361條、第362條、第367條規定，
    不服地方法院之第一審判決而上訴者，須提出上訴書狀，並
    應敘述具體理由，為上訴必備之程式；其所提出之書狀未敘
    述上訴理由，或僅曾以言詞陳述上訴理由者，均應於上訴期
    間屆滿後20日內補提理由書於第一審法院。第一審法院經形
    式審查，認逾期未補提上訴理由者，應定期間先命補正；逾
    期未補正者，為上訴不合法律上之程式，應以裁定駁回。倘
    已提出上訴理由，但所提非屬具體理由者，則由第二審法院
    以上訴不合法律上之程式，判決駁回。而所謂具體理由，必
    係依據卷內既有訴訟資料或提出新事證，指摘或表明第一審
    判決有何採證認事、用法或量刑等足以影響判決本旨之不當
    或違法，而構成應予撤銷之具體事由，始克當之（例如：依
    憑證據法則具體指出所採證據何以不具證據能力，或依憑卷
    證資料，明確指出所為證據證明力之判斷如何違背經驗、論
    理法則）；倘僅泛言原判決認定事實錯誤、違背法令、量刑
    失之過重或輕縱，而未依上揭意旨指出具體事由，或形式上
    雖已指出具體事由，然該事由縱使屬實，亦不足以認為原判
    決有何不當或違法者（例如：對不具有調查必要性之證據，
    法院未依聲請調查亦未說明理由，或援用證據不當，但除去
    該證據仍應為同一事實之認定），皆難謂係具體理由，俾與
    第二審上訴制度旨在請求第二審法院撤銷、變更第一審不當
    或違法之判決，以實現個案救濟之立法目的相契合，並節制
    濫行上訴（ 最高法院97年度台上字第892號刑事判決意旨參
    照）。
二、上訴意旨略以：上訴人即被告甲○○已於原審坦承犯行，深
    具悔意，犯後態度良好，且家中尚有年幼子女及老邁雙親，
    經濟狀況不佳等情，請求改判較輕之刑，爰不服原判決依法
    上訴云云。
三、經查：
（一）上訴人即被告甲○○與楊立華、丁國林、王力弘及真實姓
      名不詳、綽號「明成」之成年男子等人，共同意圖為自己
      不法之所有，基於強盜之犯意聯絡，共同擬定「假交易、
      真強盜」之計畫，欲以「黑吃黑」之強盜方式，強取有販
      賣第一級毒品海洛因犯意之賣家所提供之海洛因；乃先由
      王力弘於民國（下同）97年4月4日某時，囑乙○○代為尋
      覓嘉義地區第一級毒品海洛因之賣家，乙○○則透過丙○○聯繫丁○○，遂商妥由丁○○負責提供毒品出售，丙○○負責出面接洽交涉，乙○○負責與甲○○等人聯繫會面
      地點，另有不知情之司機郭芳志同行。雙方幾經商議，最
      終決定以新臺幣（ 下同）33萬元交易第一級毒品海洛因2
      兩，並先後前往嘉義縣番路鄉公田村「梅園飯店」進行交
      易。嗣97年4月5日16時許，於「梅園飯店」後方之登山步
      道，由丁○○取出部分第一級毒品海洛因供丁國林試用，
      確認係海洛因且品質無虞後，甲○○等人乃基於首揭強盜
      之犯意，並基於妨害他人行動自由之犯意，旋即掏出預藏
      、客觀上具有危險性足供兇器使用之手槍各1把 ，喝令丁○○等人均不要動，至使丁○○等人不能抗拒，喪失行動
      自由，丁國林旋即強行取走丁○○所有之背包1只（ 內置
      第一級毒品海洛因2兩、現金3萬餘元及其他不詳證件）得
      手後，喝令丁○○等人均丟棄身上行動電話，斷絕渠等對
      外聯繫管道後逃逸。案經丁○○訴由嘉義縣警察局中埔分
      局報由臺灣嘉義地方法院檢察署檢察官偵查起訴。
（二）上訴人即被告甲○○對於前開持槍黑吃黑強取第一級毒品
      海洛因等財物之犯罪事實均坦承不諱，核與證人丁○○、
      丙○○、乙○○、郭芳志、共犯丁國林、王力弘、楊立華
      等人之證述相符，並有梅園飯店監視錄影翻拍畫面、梅園
      飯店西側停車場監視錄影翻拍畫面、被告等人於警詢時相
      互指認之照片、搜索扣押筆錄、扣押物品目錄表、扣押物
      品清單、槍彈鑑定書等在卷，以及乙○○紀錄買賣毒品雙
      方聯絡電話之便條紙1張可資佐證 ，甲○○等人之犯行洵
      堪認定。原審法院認上訴人即被告甲○○與王力弘、丁國
      林、通緝中被告楊立華及未到案之「明成」等人，分持手
      槍至使丁○○不能抗拒而強取其財物與毒品，核渠等所為
      ，均係犯刑法第330條第1項之加重強盜罪，即犯強盜罪而
      有刑法第321條第1項第3款（攜帶兇器犯之）及第4款（結
      夥三人以上而犯之）之情形；又被告甲○○等人同時以持
      手槍威嚇之非法方法，剝奪乙○○、丙○○、郭芳志之行
      動自由，核渠等此部分所為，係犯同法第302條第1項之妨
      害自由罪；甲○○等人均以一行為觸犯上開二罪名，為想
      像競合犯，應依刑法第55條之規定，從一重之加重強盜罪
      處斷。被告甲○○等人間，就前開犯行，有犯意之聯絡及
      行為之分擔，均為共同正犯。爰審酌被告甲○○持槍強盜
      財物與毒品之動機、目的、手段、所生之危害，以及犯罪
      後甲○○雖曾試圖卸責而否認犯行，惟於原審審理前已坦
      認犯行之態度；又查甲○○曾有竊盜、偽造文書、違反槍
      砲彈藥刀械管制條例、違反電子遊戲場業管理條例等前案
      紀錄，惟尚無構成累犯之犯罪前科；並考量甲○○係國中
      畢業，曾從事室內裝潢，已婚，小孩最小剛出生、最大國
      三，小孩渠父母親照顧，家中經濟狀況不好等一切情狀，
      量處有期徒刑9年2月。原審法院已詳敘認定上訴人犯罪事
      實之理由、證據及量刑審酌之事由，從形式上予之審查，
      並無違背法令之情形。
（三）上訴意旨以上訴人即被告甲○○犯後態度良好、家中經濟
      狀況不佳等情，認原審量刑過重，形式上雖已指出具體事
      由，然原審法院業將該等事由納為量刑依據，已如上述，
      是以該等事由縱使屬實，亦不足以認為原判決有何不當或
      違法，上訴人以此指摘原判決，顯非具體理由。揆諸上揭
      說明，本件上訴人即被告甲○○所提出之上訴理由，均難
      謂係具體理由，不合上訴之法定要件，應予駁回，並不經
      言詞辯論為之。
四、依刑事訴訟法第367條前段、第372條，判決如主文。
中    華    民    國    98    年     7    月    1     日
                    刑事第三庭  審判長法  官  陳義仲
                                      法  官  宋明中
                                      法  官  蔡勝雄
以上正本證明與原本無異。
如不服本判決應於收受送達後10日內向本院提出上訴書狀，其未
敘述上訴理由者，並得於提起上訴後10日內向本院補提理由書（
均須按他造當事人之人數附繕本）「切勿逕送上級法院」。
                                      書記官  汪姿秀
中    華    民    國    98    年     7    月    1     日


司法院資訊處製作；財團法人民間司法改革基金會備份。
